臺灣板橋地方法院民事判決　九十一年度小上字一三一號
　　上　訴　人　甲○○
　　法定代理人　何中政
右當事人間請求侵權行為損害賠償事件，上訴人對於中華民國九十一年十月二十二日
臺灣板橋地方法院板橋簡易庭九十一年度板小字第一六六二號第一審判決提起上訴，
本院判決如左：
    主      文
上訴駁回。
第二審訴訟費用新臺幣壹仟零拾壹元由上訴人負擔。
    事      實
甲、上訴人方面：
一、聲明：
  (一)原判決廢棄。
  (二)被上訴人在第一審之訴駁回。
二、陳述：除與原判決記載相同者，茲引用之外，補稱：本件交通事故發生後，兩造
    於民國九十一年一月七日簽定協議書，約定如未在九十一年六月三十日完成肇事
    責任歸屬之鑑定，上訴人願賠償被上訴人新臺幣（下同）五萬元之修理費用，惟
    臺灣省臺北縣區車輛行車事故鑑定委員會業於九十一年三月七日作出鑑定結果，
    認本件交通事故係不明車輛驟然變換車道打橫，致上訴人及被上訴人之法定代理
    人何中政駕駛車輛失控，因而發生碰撞，是兩造所約定之停止條件並未成就，上
    訴人自不負給付被上訴人修車費用五萬元之義務，原審法院對於兩造契約之解釋
    ，顯然違反論理法則及經驗法則，且違背民法第九十九條之規定，其判決自屬違
    背法令，爰依法提起上訴，請求廢棄原判決，並駁回被上訴人在第一審之訴。
三、證據：援用第一審所提證據。
乙、被上訴人方面：
    本件未經言詞辯論，被上訴人亦未提出書狀作何聲明或陳述。
    理      由
一、按小額程序之第二審判決，如依上訴意旨足認為無理由者，得不經言詞辯論，判
    決駁回之，民事訴訟法第四百三十六條之二十九第二款定有明文。
二、本件被上訴人於原審起訴主張：上訴人於九十年十二月二十一日七時五十分許，
    駕駛車牌號碼ＣＸ－一九六○號自用小客車，在國道三號高速公路南下四十點四
    公里處，不慎擦撞被上訴人所有，由何中政駕駛之車牌號碼五Ａ－二一二八號自
    用小客車，致被上訴人之上開車輛右後處嚴重受損，兩造遂於九十一年一月七日
    達成協議，約定本件交通事故如未於九十一年六月三十日完成責任歸屬之鑑定，
    上訴人願賠償被上訴人五萬元之修車費，詎上訴人竟以鑑定委員會就本件交通事
    故未能鑑定肇事責任為由，拒絕履行協議等語，爰依兩造之協議書，請求上訴人
    給付被上訴人五萬元。上訴人則以：本件交通事故業經送鑑定，鑑定結果無法判
    定責任歸屬，伊自不負賠償責任等語，資為抗辯。
三、原審判決斟酌全辯論意旨及調查證據結果以：兩造既簽訂協議書約明如未於九十
    一年六月三十日完成本件交通事故之肇事責任歸屬鑑定，上訴人願負責五萬元之
    修車費用，上訴人自不得再以鑑定結果無法判定肇事責任為由，拒絕履行協議，
    因而為上訴人敗訴之判決。上訴人雖以前揭情詞主張原審判決違背法令，然查：
  (一)按解釋意思表示，應探求當事人之真意，不得拘泥於所用之辭句，民法第九十八
    條固有明文。惟解釋契約，固須探求當事人立約時之真意，不能拘泥於契約之文
    字，但契約文字業已表示當事人真意，無須別事探求者，即不得反捨契約文字而
    更為曲解。解釋私人之契約應通觀全文，並斟酌立約當時之情形，以期不失立約
    人之真意。又意思表示解釋之客體，為依表示行為所表示於外部之意思，而非其
    內心之意思。當事人為意思表示時，格於表達力之不足及差異，恆須加以闡釋，
    至其內心之意思，既未形之於外，尚無從加以揣摩。故在解釋有對話人之意思表
    示時，應以在對話人得了解之情事為範圍，表意人所為表示行為之言語、文字或
    舉動，如無特別情事，應以交易上應有之意義而為解釋，如以與交易慣行不同之
    意思為解釋時，限於對話人知其情事或可得而知，否則仍不能逸出交易慣行的意
    義。解釋意思表示端在探求表意人為意思表示之目的性及法律行為之和諧性，解
    釋契約尤須斟酌交易上之習慣及經濟目的，依誠信原則而為之。關於法律行為之
    解釋方法，應以當事人所欲達到之目的、習慣、任意法規及誠信原則為標準，合
    理解釋之，其中應將目的列為最先，習慣次之，任意法規又次之，誠信原則始終
    介於其間以修正或補足之。（最高法院十七年上字第一一一八號判例、最高法院
    十八年上字第一七二七號判例、最高法院八十八年度臺上字第一六七一號裁判意
    旨參照）
  (二)依卷附協議書所示：兩造就本件交通事故所生之損害乃約定「送交交通裁決所鑑
    定完成根據鑑定報告責任歸屬來求償」，足見兩造就被上訴人前揭車輛受損所支
    出之修復費用，應由何人負擔及其負擔比例，原則上悉依肇事責任歸屬定之，並
    以鑑定結果為憑，次依卷內所附中華賓士汽車股份有限公司估價單影本觀之，被
    上訴人上開車輛修復費用估計為十萬零八千五百三十元，而兩造復約定「經由雙
    方協議如未在九十一年度六月三十日完成鑑定歸屬。ＣＸ－1960駕駛人甲○○願
    負責新台幣伍萬元正現金作為修理費」，而非約定如本件交通事故未完成肇事責
    任歸屬鑑定，上訴人即免除負擔修理費之義務，俱徵兩造乃慮及倘鑑定並無結果
    ，前述修復費用之分擔將失所據，因而協議由上訴人負擔其中五萬元，故兩造關
    於「未在九十一年度六月三十日完成鑑定歸屬」之約定，解釋上應包括鑑定機關
    未於九十一年六月三十日完成鑑定，及鑑定機關無法判斷肇事責任歸屬之情形在
    內，始符當事人簽訂系爭協議書，旨在使本件被上訴人修車費用之分擔有所依據
    之目的。
  (三)本件交通事故經送臺灣省臺北縣區車輛行車事故鑑定委員會鑑定，該鑑定委員會
    乃根據兩造於警詢中之陳述，推測係不明車輛驟然變換車道打橫，造成上訴人及
    何中政駕駛之車輛閃避失控，因而發生碰撞，惟因可供查證比對之跡證不足，無
    法確定，而未能就本件交通事故之肇事責任歸屬予以鑑定，此有該委員會九十一
    年三月七日北鑑字第九一○○四○號函附卷可稽，則該鑑定委員會雖於九十一年
    三月七日作成上述推論，惟實際上並未就本件交通事故之肇事責任歸屬加以鑑定
    ，實與未完成鑑定無異，此際倘以該鑑定委員會業於九十一年三月七日作成上揭
    鑑定結果，遽認與兩造「未在九十一年度六月三十日完成鑑定歸屬」之約定不符
    ，即有悖於誠信原則。
  (四)綜上所述，原審解釋兩造間之協議並無違背經驗法則及證據法則之情事，而臺灣
    省臺北縣區車輛行車事故鑑定委員會既未於九十一年六月三十日就本件交通事故
    肇事責任歸屬完成鑑定，兩造約定之條件顯已成就，上訴人指摘原判決不當，求
    予廢棄，依上訴意旨足認為無理由，爰不經言詞辯論，予以駁回。
四、訴訟費用之負擔：經查本件上訴費用為八百二十七元，郵資為二百零四元，合計
    為一千零三十一元，應由上訴人負擔，爰確定如主文第二項所示。
五、據上論結，本件上訴為無理由，依民事訴訟法第四百三十六條之三十二第一項、
    第二項、第四百四十九條第一項、第四百三十六條之二十九第二款、第四百三十
    六條之十九第一項、第七十八條，判決如主文。
中　　　華　　　民　　　國　　九十一　　年　　 十二 　　月　　 十八 　　日
                                            臺灣板橋地方法院民事第二庭
~B審判長法      官　陳忠行
~B　　　法　    官　崔玲琦
~B　　　法　    官　廖怡貞
右正本證明與原本無異
本判決不得上訴。
中　　　華　　　民　　　國　　九十一　　年　　 十二 　　月　　 十八 　　日
~B　　　法院書記官　郭南宏
